臺灣板橋地方法院刑事裁定　　　　　　 94度交聲字第893號
原處分機關　交通部公路總局臺北區監理所蘆洲監理站
異　議　人
即受處分人　甲○○
上列異議人即受處分人因違反道路交通管理處罰條例案件，對於
交通部公路總局臺北區監理所蘆洲監理站於民國94年5 月18日以
蘆監二字第裁46－AEB200152 號違反道路交通管理事件裁決書所
為之處分（原舉發案號：臺北市政府警察局94年5 月4 日北市警
交大字第AEB200152 號）聲明異議，本院裁定如下：
    主  文
原處分撤銷。
甲○○輕型機車駕駛人，駕駛車輛未隨身攜帶駕駛執照，處罰鍰
新臺幣佰元。
    理  由
一、原處分意旨略以：異議人即受處分人甲○○於民國94年5 月
    4 日上午9 時45分許，持逾期輕型機車駕駛執照，駕駛其所
    有之車牌號碼RRV-420 號輕型機車，行經臺北市○○○路，
    經臺北市政府警察局松山分局員警攔查後，以異議人持逾期
    駕駛執照駕車，有違反道路交通管理處罰條例第22條第1 項
    第6 款規定之情形，當場掣單舉發，嗣經移送本機關，以受
    處分人係違反道路交通管理處罰條例第22條第1 項第6 款持
    逾期駕駛執照駕車之規定，依違反道路交通統一裁罰基準及
    處理細則第43、44、61條，裁決處罰鍰新臺幣1 千8 百元。
二、聲明異議意旨略以：我同時持有逾期輕型機車駕照及有效普
    通小型車駕照，於員警攔查當時曾向員警陳述有普通小型車
    駕照可駕駛輕型機車，惟員警不顧我的辯解，逕以「持逾期
    駕駛執照駕車」為由掣單舉發，嗣我向原處分機關，請求改
    依「未帶駕照」裁罰，惟原處分機關仍逕依道路交通管理處
    罰條例第22條第1 項第6 款「持逾期之駕駛執照駕車」規定
    裁決，然異議人曾於同日詢問臺北市監理站，其表示本件應
    依「未帶駕照」裁罰，但交通部公路總局臺北區監理所蘆洲
    監理站卻仍維持原舉發之處分，異議人實難甘服，為此聲明
    異議請求撤銷原處分，改依「未帶駕照」裁處等語。
三、按汽車駕駛人，駕駛車輛未隨身攜帶駕駛執照者，處新臺幣
    3 百元以上6 百元以下罰鍰，並責令補辦登記、補照、換照
    或禁止駕駛，道路交通管理處罰條例第25條第3 款定有明文
    。次按道路交通管理處罰條例第21條第1 項第1 款「未領有
    駕駛執照駕車」、同條例第22條第1 項第6 款「持逾期之駕
    駛執照駕車」及同條例第25條第3 款「駕駛車輛未隨身攜帶
    駕駛執照」，係3 種截然不同之違規處罰型態，前者係指汽
    車駕駛人並未考領有駕駛執照而駕車之情形；次者係指汽車
    駕駛人雖曾考領有駕駛執照，然未依規定辦理定期換發駕駛
    執照，仍持逾期駕照駕車之情形；末者係指汽車駕駛人持有
    合法有效並未逾期之駕駛執照，僅因疏忽或他故致駕車時未
    隨身攜帶該駕照而言。上開3 條違規處罰條文之構成要件及
    法律效果均相異，其處罰之目的亦有所不同，合先敘明。
四、經查：
  (一)本件異議人即受處分人甲○○於94年5 月4 日上午9 時45分
    許，騎乘車號RRU-420 號輕型機車行經臺北市○○○路145
    巷口前，為警攔查時，因未攜帶駕照，而未出示駕照之事實
    ，為異議人所不爭執，並有臺北市政府警察局松山分局舉發
    違反道路交通管理事件員警答辯表1 份，載明：駕駛人稱忘
    記帶機車駕照、行照，便請出示相關證件以供查詢是否有機
    車駕照，駕駛人僅出示1 張健保卡，當時並未向職說明其有
    汽車駕照，依健保卡上的統號向派出所查詢，發現其機車駕
    照逾期多時，職也當面告知當事人，其機車駕照已逾期多時
    等語明確，首堪認定異議人為警查獲時，並未攜帶、出示任
    何駕照之事實。
  (二)按處罰行為人持逾期駕照駕車之規範目的，在於維護交通監
    理機關駕照管理之正確性，並確保駕駛人有完備之駕駛能力
    及良好之駕駛習慣。又依道路交通安全規則第61條規定，汽
    車駕駛人取得高一級車類之駕駛資格者，應換發駕駛執照，
    並准其駕駛較低級車類之車輛；同條項第4 款規定：已領有
    小型車駕駛執照者，得駕駛輕型機器腳踏車。查異議人前於
    87年12月14日領有普通小型車駕駛執照（有效期間至94年10
    月2 日止），此有異議人提出之普通小型車駕駛執照影本1
    紙附卷可稽，足認本件違規時、地遇警攔查時，異議人仍處
    於上開普通小客車駕駛執照有效期間甚明。故舉發當時，異
    議人客觀上仍係處於持有合法有效並未逾期駕駛執照之狀態
    ，是本件違規事實，應屬「未隨身攜帶駕駛執照駕車」之違
    規情形，而非屬「駕照逾期未依規定辦理換發，仍持非有效
    之逾期駕照駕車」之情形，應堪認定。
  (三)綜上所述，本件異議人既於87年12月14日領有普通小型車駕
    駛執照（有效期限至94年10月2 日止），而得駕駛輕型機車
    ，其於上開時、地騎乘輕型機車為警攔查時，雖未攜帶普通
    小型車及機車駕照，且機車駕照經警查詢，業已逾期，然其
    在普通小型車駕駛執照有效期間內，仍得駕駛輕型機車，故
    與道路交通管理處罰條例第22條第1 項第6 款「持逾期之駕
    駛執照駕車」之處罰規範情形有間，自難以該條文規定逕對
    異議人加以裁罰。原處分機關以異議人「持逾期駕駛執照駕
    車」為由而裁處，即有未當。從而，本件異議為有理由，原
    處分自應予以撤銷，由本院依道路交通管理處罰條例第25
    條第3 款之規定，自為裁罰如主文第2 項所示，以資適法。
據上論斷，應依道路交通案件處理辦法第20條前段，裁定如主文
。
中　　華　　民　　國　　94　　年　　7 　　月　　26　　日
                  交通法庭  法  官   蕭  一  弘
上列正本證明與原本無異。
如不服本裁定，應於裁定送達後五日內向本院提出抗告狀。
                            書記官   王  麗  雯
中　　華　　民　　國　　94　　年　　7 　　月　　26　　日
